---
title: "RCA"
output: 
  html_notebook:
    toc: true
    toc_float: true
    depth: 4

---

# Definiciones

El objetivo de esta notebook es calcular el RCA y la similitud propuesta por Hidalgo y Hausman:



$$
  RCA(c,i)= \frac{\displaystyle \frac{x(c,i)}{\displaystyle \sum_{i}x(c,i)}}{\frac{\displaystyle\sum_{c}x(c,i)}{\displaystyle \sum_{c,i}x(c,i)}}
\\
$$
dónde $x(c,i)$ es el valor de las exportaciones del __país c__ en el __producto i__     

__el denominador se construye utilizando los datos de todos los países.__


```{r message=FALSE, warning=FALSE}
rm(list = ls())
gc(verbose = F)
library(tidyverse)
library(readxl)
library(ggthemes)
library(viridis)
library(igraph)
```




```{r message=FALSE, warning=FALSE}
data <- read_delim(file = "datasets/Export_agg_country_prod_yr.txt",delim = ",")
SA_isos <- read_delim("datasets/suthamerica_ISOcodes.txt", delim=",")

mean_dist_SITC <- data %>% 
  group_by(year, SITC) %>% 
  summarise(value = sum(as.numeric(value),na.rm = T))

SA_data <- data %>% 
  filter(rep_iso %in% SA_isos$code) %>% 
  group_by(year, SITC, rep_iso,reporter) %>% 
  summarise(value = sum(as.numeric(value),na.rm = T))

rm(data)
gc()

```


Calculo las proporciones del promedio de los países
```{r}
mean_dist_SITC <- mean_dist_SITC %>% 
  group_by(year) %>% 
  mutate(mean_prop = value/sum(value, na.rm = TRUE)) 
```

Calculo la proporción para los países de SA
```{r}
SA_data <- SA_data %>% 
  group_by(year,rep_iso) %>% 
  mutate(prop = value / sum(value, na.rm = TRUE))

```

```{r}
SA_data <- SA_data %>% 
  left_join(mean_dist_SITC %>% select(year,SITC,mean_prop),by = c("year", "SITC")) %>% 
  mutate(RCA = prop/mean_prop)

write_delim(SA_data,"results/RCA_SA.txt",delim = ",")
```



Buscamos por país el producto con más ventajas

```{r}
SA_data %>% group_by(reporter) %>%  top_n(1,wt = RCA)

```

Me quedo con los que tinen RCA>1
```{r}
nodos <- SA_data %>% 
  filter(RCA>1) %>% 
  select(year,SITC,rep_iso,reporter)
```


cantidad de prodcutos con RCA promedio por país
```{r}
nodos %>% 
  group_by(year,reporter) %>% 
  summarise(n= n()) %>% 
  group_by(reporter) %>% 
  summarise(n=mean(n)) %>% 
  arrange(-n)

```


Armo el grafo bipartito

```{r}
g <- nodos %>% 
  filter(year==2016) %>% 
  ungroup() %>% 
  select(SITC, rep_iso) %>% 
  graph_from_data_frame(., directed = T)

V(g)$type <- !bipartite_mapping(g)$type
is_bipartite(g)

```


```{r}
V(g)$color <- ifelse(V(g)$type, "lightblue", "salmon")
V(g)$shape <- ifelse(V(g)$type, "circle", "square")
V(g)$label <- ifelse(V(g)$type, V(g)$name, "")

plot(g, layout=layout.bipartite, vertex.shape=V(g)$shape, vertex.label=V(g)$label, vertex.size=5, rescale=T ,  main = "Grafo bipartito, de países a productos. Año 2016", asp=0.35, vertex.label.cex=.7, vertex.label.dist=-2)
```

proyecto a los países.



```{r}

proj <- bipartite_projection(g, which ="false", multiplicity = T)

# pesos <- scale(E(proj)$weight,scale = T)

igraph::vertex_attr(proj)
V(proj)$color <- "white"
V(proj)$label <- V(proj)$name
V(proj)$shape <- "none"
E(proj)$width <- E(proj)$weight/20

plot(proj,edge.curved=runif(length(E(proj)),-0.5,0.5) )

```

proyecto productos

```{r}
proj <- bipartite_projection(g, which ="True", multiplicity = T)

# pesos <- scale(E(proj)$weight,scale = T)
vertex_attr_names(proj)
# igraph::vertex_attr(proj)
V(proj)$color <- "white"
V(proj)$label <- V(proj)$name
V(proj)$shape <- "none"
E(proj)$width <- E(proj)$weight/20
```


Clustering (debería ser con la proyección del total mundial)

```{r}

grafo.cl <- cluster_louvain(graph = proj)

clusters <- tibble(membership=grafo.cl$membership, producto = grafo.cl$names)

```


### RCA para todos los paises

```{r}
data <- read_delim(file = "datasets/Export_agg_country_prod_yr.txt",delim = ",")
SA_isos <- read_delim("datasets/suthamerica_ISOcodes.txt", delim=",")

mean_dist_SITC <- data %>% 
  group_by(year, SITC) %>% 
  summarise(value = sum(as.numeric(value),na.rm = T))

SA_data <- data %>% 
  filter(rep_iso %in% SA_isos$code) %>% 
  group_by(year, SITC, rep_iso,reporter) %>% 
  summarise(value = sum(as.numeric(value),na.rm = T))

rm(data)
gc()
```



Seguir con:

- Clustering con el total de los países. 
- Ver el concepto de similitud
- Comparar clusters con LDA
