---
title: "bipartito Mundo"
output: html_notebook
---


$$
  RCA(c,i)= \frac{\displaystyle \frac{x(c,i)}{\displaystyle \sum_{i}x(c,i)}}{\frac{\displaystyle\sum_{c}x(c,i)}{\displaystyle \sum_{c,i}x(c,i)}}
\\
$$
dónde $x(c,i)$ es el valor de las exportaciones del __país c__ en el __producto i__     



```{r setup}
library(tidyverse)
library(readxl)
library(ggthemes)
library(viridis)
library(igraph)
library(countrycode)
library(fuzzyjoin)
library(maps)
countrycode_data <- codelist %>% select(country.name.en, cldr.short.es_ar, cldr.short.en,iso3c,region,continent)

```

```{r}
rel_comp_adv <- function(data, country_filt=NA, digits=4){
  
  if (digits<5) { #si tiene 5 son los datos originales y me ahorro el calculo
    data <- data %>% 
      mutate(SITC = substr(SITC,1,digits)) %>% 
      group_by(year, reporter,rep_iso, SITC) %>% 
      summarise(value = sum(value))

  }
  
  #el denominador se calcula con todos los paises
  mean_dist_SITC <- data %>%
    group_by(year, SITC) %>% 
    summarise(value = sum(as.numeric(value),na.rm = T)) %>% 
    group_by(year) %>% 
    mutate(mean_prop = value/sum(value, na.rm = TRUE))

  if (!is.na(country_filt)) { #filtro para elegir resultados solo de una seleccion de paises
    data <- data %>% 
    filter(rep_iso %in% country_filt)
  }
  
  #el denominador despues del filtro
  data <- data %>%
    group_by(year, SITC, rep_iso,reporter) %>% 
    summarise(value = sum(as.numeric(value),na.rm = T)) %>% 
    group_by(year,rep_iso) %>% 
    mutate(prop = value / sum(value, na.rm = TRUE))
  
  data <- data %>% 
    left_join(mean_dist_SITC %>% select(year,SITC,mean_prop),by = c("year", "SITC")) %>% 
    mutate(RCA = prop/mean_prop)

  data
}
```

 __Costoso computacionalmente__: Se corre en el server 

```{r eval=FALSE}
#Leo la info
data <- read_delim(file = "../dataset/Export_World_directo.csv",delim = ",")

RCA <- rel_comp_adv(data = data, digits = 4)

write_delim(RCA,"results/RCA_mundo4d.txt",delim = ",")

rm(data)
rm(mean_dist_SITC)
gc()

```

```{r}
RCA <- read_delim("results/RCA_mundo4d.txt",delim = ",")
```

Defino como nodos las conexiones donde RCA>1
```{r}
nodos <- RCA %>% 
  filter(RCA>1,reporter != 'Other Asia, nes') %>%  #me quedo un agregado supranacional
  select(year,SITC,rep_iso,reporter)

nodos <- left_join(nodos,countrycode_data %>% select(rep_iso=iso3c, continent, cldr.short.es_ar))

```


Quiero ver cuantos links hay en promedio por nodo
```{r}
nodos %>% 
  group_by(year,reporter) %>% 
  summarise(n= n()) %>% 
  ungroup() %>%  
  summarise(n=mean(n))
```

obs: En Sudamerica (a 4d)

- Brazil	190.42857			
- Argentina	177.13636			
- Colombia	152.31818			
- Peru	134.80000			
- Chile	127.42857			
- Uruguay	114.90476	


Armo el grafo bipartito para 2016

```{r}
g <- nodos %>% 
  filter(year==2016) %>% 
  ungroup() %>% 
  select(SITC, rep_iso) %>% 
  graph_from_data_frame(., directed = T)

V(g)$type <- !bipartite_mapping(g)$type
is_bipartite(g)

```


# proyecto a los países.



```{r}

proj <- bipartite_projection(g, which ="false", multiplicity = T)

# pesos <- scale(E(proj)$weight,scale = T)

# V(proj)$color <- "white"
# V(proj)$label <- V(proj)$name
# V(proj)$shape <- "none"
E(proj)$width <- E(proj)$weight/20


plot(proj,edge.curved=runif(length(E(proj)),-0.5,0.5))

```


```{r}
nombres_vertices <- tibble(rt3ISO=as.vector(V(proj)$name))
countrycode_data2 <- countrycode_data %>% 
  select(rt3ISO = iso3c, continent)
correspondencia <- left_join(nombres_vertices,countrycode_data2) %>% 
  mutate(color = case_when(continent == "Europe" ~"#E41A1C",
                           continent == "Africa" ~"#377EB8",
                           continent == "Asia" ~"#4DAF4A",
                           continent == "Oceania" ~"#984EA3",
                           continent == "Americas" ~"#FF7F00") )

V(proj)$continente <- correspondencia$continent
V(proj)$color <- correspondencia$color
E(proj)$edge.color <- "gray80"

l <-layout_nicely(proj)

plot(proj,edge.arrow.size=.4,vertex.frame.color="#ffffff", edge.size = .5,
     vertex.label="", vertex.label.color="black", vertex.size = 6, 
     layout=l)

legend(x=-2,  y=1.2,unique(unique(correspondencia$continent)),
       pch=21,col="#777777",pt.bg=unique(unique(correspondencia$color)))

```

### Cluster 


```{r}
wordmap <- map_data('world')

codes <- tibble(map_regions = unique(wordmap$region),
  map_regions_low = tolower(unique(wordmap$region))) %>% 
  regex_left_join(codelist %>% 
                    select(pais=iso3c, regex_name = country.name.en.regex), by=c(map_regions_low='regex_name'))
```



```{r}
plot_map <- function(cluster, method){
  clusters <- tibble(membership=cluster$membership, pais = cluster$names)
  
  df_map <-  wordmap %>%
    filter(!str_detect(region, "Antarctica")) %>% 
    left_join(clusters %>% 
    left_join(codes %>% select(pais, region = map_regions))) %>% 
    arrange(order) %>% 
    mutate(membership = as_factor(membership))
  
  
  ggplot(df_map, aes(long, lat)) +
    geom_polygon(aes(group = group,  fill = membership),color="black",size=.1) +
    # coord_quickmap(expand = TRUE) +
    coord_equal(ratio = 1.2)+
    theme_void()+
    theme(legend.position = 'bottom',
         plot.margin = unit(rep(-1.25,4),"lines"),
         text = element_text(size = 20))+
    scale_fill_discrete(glue::glue('Comunidades'))+
    labs(x=NULL, y=NULL, title=NULL)
}
```



```{r}
# grafo.cl <- cluster_louvain(graph = proj)
walktrap_clust <- cluster_walktrap(graph = proj, weights = E(proj)$weight,steps = 4)
plot_map(walktrap_clust, 'walktrap')
ggsave("results/mapa_projection_walktrap.png", width = 16, height = 9, dpi = 300)


louvain_clust <- cluster_louvain(graph = proj, weights = E(proj)$weight)
plot_map(louvain_clust, 'louvain')
ggsave("results/mapa_projection_louvain.png", width = 16, height = 9, dpi = 300)

```


## Proyección Productos

```{r}

proj <- bipartite_projection(g, which ="true", multiplicity = T)
```

Louvain

```{r}
louvain_clust <- cluster_louvain(graph = proj, weights = E(proj)$weight)
louvain_clust_df <- tibble(membership=louvain_clust$membership, producto = louvain_clust$names)
louvain_clust_df
```

Walktrap
```{r}
walktrap_clust <- cluster_walktrap(graph = proj, weights = E(proj)$weight)
walktrap_clust_df <- tibble(membership=walktrap_clust$membership, producto = walktrap_clust$names)
walktrap_clust_df

```



# Similitud

Definiciones

$$
\large  \phi_{ij} = min (P(RCA_i>1/RCA_j>1),P(RCA_j>1/RCA_i>1))
\\
$$
dónde $P(RCA_i/RCA_j)$ es la probabilidad condicional de exportar el producto ___i___ dado que exporta el producto ___j___. Para calcular esto, utilizamos lo siguiente:



$$
P(RCA_i/RCA_j) = \frac{P(RCA_i = 1 \cap RCA_j = 1)}{P(RCA_j = 1)}
$$

$$
\text{con } P(RCA_j = 1)= \frac{ \sum_{c} I(RCA_c >1)}{N}
$$
siendo N la cantidad de países.

y

$$
P(RCA_i = 1 \cap RCA_j = 1) = \frac{\sum_c RCA_i = 1 \cap RCA_j = 1}{N}
$$






Lo corro en el server (jupyeter notebook)[calculo_similitud]

